最高法院刑事判決　　　　　　九十四年度台上字第一五五二號
　　上　訴　人　甲○○
　　　　　　　　　　 　 （另案在臺灣臺北監獄執行）
　　選任辯護人　莊柏林律師
　　上　訴　人　乙○○
　　　　　　　　　　　　（另案在臺灣臺北監獄執行）
上列上訴人等因加重強盜案件，不服臺灣高等法院中華民國九十
四年一月十一日第二審判決（九十三年度上訴字第六五三號，起
訴案號：臺灣板橋地方法院檢察署九十年度偵字第一一三三號、
第七四三八號），提起上訴，本院判決如下：
    主  文
上訴駁回。
    理  由
一、上訴人甲○○部分：
按刑事訴訟法第三百七十七條規定，上訴於第三審法院，非以判
決違背法令為理由，不得為之。是提起第三審上訴，應以原判決
違背法令為理由，係屬法定要件。如果上訴理由狀並未依據卷內
訴訟資料，具體指摘原判決不適用何種法則或如何適用不當，或
所指摘原判決違法情事，顯與法律規定得為第三審上訴理由之違
法情形，不相適合時，均應認其上訴為違背法律上之程式，予以
駁回。本件原判決撤銷第一審判決關於上訴人甲○○強盜部分，
改判論處甲○○意圖為自己不法之所有，結夥三人以上，以強暴
至使不能抗拒，而取他人之物罪刑（處有期徒刑七年六月）。甲
○○之上訴意旨略稱：（一）原判決係以告訴人許仲杰之指述，
作為認定甲○○有罪之證據。惟第一審共同被告彭志祥於第一審
供稱：「這件事是甲○○和許仲杰的私人恩怨，認為是我和許仲
杰帶警察去抓他，之後因我看到乙○○有帶槍，乙○○也在甲○
○打我時掏槍出來，他二人強迫我帶他們去找許仲杰，到了許住
處，我不知乙○○如何開門，進門之後，我們三人進入許的房間
，當時許在睡覺，陳把我拉到角落先毆打我，後來乙○○便把許
叫起來並打他，我被打後就蹲在地上，我有看到黃拿槍出來並敲
許身體，那時陳一直在我旁邊叫囂，說我們找警察去抓他，他二
人拿許皮包、手機的事我不清楚，後來我們四人一起坐計程車往
泰山方向，是陳抓著我去外面叫計程車，黃抓著許出來坐車，在
車上，我坐在後座左邊，陳坐在後座中間，許坐右邊，黃坐駕駛
座旁邊，到新莊後，陳就叫我先下車，我一下車就通知海山分局
三組王道明，因為王認識許」，則甲○○既與彭志祥一同外出叫
車在先，誠難想像其有強盜許仲杰財物之機會，原判決遽為不利
於甲○○之論斷，有不適用法則之違法。（二）上訴人乙○○於
警訊中雖供稱甲○○強盜許仲杰之皮包及手機，但依彭志祥前開
證述，甲○○並未參與上開強盜犯行，乙○○之供述與彭志祥所
證不符，其供述顯有瑕疵，非可作為認定甲○○犯罪之證據，原
判決採納乙○○於警訊中不利於甲○○之供述，作為判決之基礎
，其採證有違證據法則。（三）甲○○所以使用許仲杰之手機，
乃因乙○○以該手機抵付買賣毒品之費用，其交付時該手機有完
整的包裝盒，復未告知該手機係許仲杰所有，甲○○不疑有他，
始予收受使用，原審就此未加詳查，有應於審判期日調查之證據
未予調查之違法云云。
惟查原判決依憑甲○○、乙○○、及共犯彭志祥自警訊、偵查、
第一審法院訊問時，均供認於民國九十年一月二十日上午九時四
十分許，一同前往臺北縣板橋市○○路○段八一巷二七弄九之二
號一樓許仲杰住處，甲○○、乙○○並共同毆打許仲杰，許仲杰
被毆打後，由甲○○、彭志祥外出叫計程車，並由乙○○看住許
仲杰，約十分鐘後，許仲杰與渠等一起上計程車，迨車輛行經大
漢橋，駛抵新莊市○○路，始讓許仲杰下車等語、甲○○供認：
「我因毒品被通緝，許仲杰報警抓我，我很生氣，才邀同乙○○
、彭志祥前往許仲杰住處」、「許仲杰叫警察抓我時，彭志祥告
訴我的，我就跑掉」、「乙○○有拿手槍打許仲杰的頭」、「許
仲杰的東西是乙○○拿的」、「我知道乙○○拿槍打許仲杰，我
也知道乙○○搶許仲杰的東西」、「許仲杰拿手機盒子給我，盒
內有他的身分證」、乙○○供稱：「彭志祥有許仲杰的鑰匙，是
彭志祥用鑰匙打開許仲杰住處的門」、「甲○○把『阿吉』（『
阿杰』）的皮夾、手機及其他零件裝一個袋子取走，皮夾內約有
新臺幣（下同）兩萬元，彭志祥拿了一萬多元，甲○○拿了七、
八千元，甲○○繳了管理費後，給我一千多元，甲○○並使用搶
來的行動電話一段時間」、「我們四人坐上車後，甲○○與彭志
祥將錢分完，陳只給我計程車錢」、「甲○○脅迫許仲杰並拿走
屋內財物交給彭志祥」、「甲○○搜刮財物後交給彭志祥，他們
平分」、「許仲杰有交手機、皮包給甲○○，甲○○有給我1200
元計程車錢，手機及許仲杰的皮包均由甲○○拿走，甲○○拿分
到的錢去付租金和管理費」、「因為彭志祥的關係才可以找到許
仲杰，所以甲○○才分錢給彭志祥」、「手機盒（手提包）內有
許仲杰之身分證、存摺、印章、手機電池及充電器及配件」、「
許仲杰的身分證是從許仲杰家拿出來的」、彭志祥供稱：「乙○
○有帶槍」、「我看到『黃』拿槍出來敲『許』的身體」、「我
知道他們有拿走一袋東西，之後他們叫計程車」、告訴人許仲杰
之指述、甲○○使用之0000000000號行動電話晶片卡
，自九十年一月二十日十二時二十九分起至同日十三時二十二分
，曾插入許仲杰所有之ＮＯＫＩＡ牌型號八二五０行動電話撥打
使用，有行動電話通聯紀錄影本二紙附卷足稽，並有在乙○○住
處查獲之許仲杰國民身分證扣案可憑等證據資料，認定甲○○有
其事實欄所載之強盜犯行，已於理由內詳敘其調查證據之結果及
取捨證據認定之理由。並就上訴人等否認犯罪之辯解，及彭志祥
所為有利於上訴人等之供述，認均非可採，逐一予以指駁、說明
。就形式上觀察，原判決並無適用法則不當、證據調查未盡或採
證違背證據法則等違背法令之情形。甲○○上訴意旨（三）置原
判決理由內已予說明之事項於不顧，仍執原判決敘明不予採信之
甲○○否認犯罪辯解，任指原判決證據調查未盡，顯與法律規定
得為第三審上訴理由之違法情形，不相適合。至於彭志祥於第一
審雖供稱：「是陳抓著我去外面叫計程車，黃抓著許出來坐車」
，惟其在偵查中乃供稱：「我知道他們有拿走一袋東西，之後他
們叫計程車」（見偵七四三八號卷第六三頁背面）。則甲○○與
彭志祥外出叫計程車，應係在渠等強盜許仲杰財物之後，原判決
以彭志祥上開供述，與乙○○、甲○○分別供認：「許仲杰的東
西是乙○○拿的」、「我知道乙○○拿槍打許仲杰，我也知道乙
○○搶許仲杰的東西」（甲○○部分）、「甲○○把『阿吉』（
『阿杰』）的皮夾、手機及其他零件裝一個袋子取走，皮夾內約
有兩萬元，彭志祥拿了一萬多元，甲○○拿了七、八千元，甲○
○繳了管理費後，給我一千多元，甲○○並使用搶來的行動電話
一段時間」、「我們四人坐上車後，甲○○與彭志祥將錢分完，
陳只要給我計程車錢」、「甲○○脅迫許仲杰並拿走屋內財物交
給彭志祥」、「甲○○搜刮財物後交給彭志祥，他們平分」、「
許仲杰有交手機、皮包給甲○○，甲○○有給我1200元計程車錢
，手機及許仲杰的皮包均由甲○○拿走，甲○○拿分到的錢去付
租金和管理所使用之0000000000號行動電話晶片卡」
（乙○○部分），相互印證，認定上訴人等確曾強盜許仲杰之財
物，乃事實審採證認事自由判斷職權之合法行使，並未違法。上
訴意旨（一）、（二）執以指摘原判決不適用法則、採證有違證
據法則各節，俱非依據卷內資料而為主張之合法第三審上訴理由
。綜上所論，本件甲○○之上訴，違背法律上之程式，應予駁回
。
二、乙○○部分：
查第三審上訴書狀，應敘述上訴之理由，其未敘述者，得於提起
上訴後十日內補提理由書於原審法院，已逾上述期間，而於第三
審法院未判決前仍未提出上訴理由書狀者，第三審法院應以判決
駁回之，刑事訴訟法第三百八十二條第一項、第三百九十五條後
段規定甚明。乙○○因強盜案件，不服原審判決，於九十四年一
月二十八日提起上訴，惟其上訴書內並未敘述理由，迄今逾期已
久，於本院未判決前仍未提出，依上開規定，其上訴自非合法，
應予駁回。
據上論結，應依刑事訴訟法第三百九十五條，判決如主文。
中　　華　　民　　國　九十四　年　　三　　月　三十一　日
                      最高法院刑事第一庭
                          審判長法官  施　文　仁
                                法官  林　永　茂
                                法官  蕭　仰　歸
                                法官  林　茂　雄
                                法官  張　祺　祥
      本件正本證明與原本無異
                                      書  記  官
中　　華　　民　　國　九十四　年　　四　　月　　七　　日
                                                    Ａ
